臺灣高等法院刑事判決　　　　　　　　94年度上訴字第3348號
上　訴　人
即　被　告　甲○○
上列上訴人因毒品危害防制條例案件，不服臺灣基隆地方法院94
年度訴字第638號，中華民國94年8月31日第一審判決（起訴案號
：臺灣基隆地方法院檢察署94年度毒偵字第1766、1767號；併辦
案號：94年度毒偵字第2670、2729號），提起上訴，本院判決如
下：
    主  文
原判決撤銷。
甲○○連續施用第一級毒品，累犯，處有期徒刑壹年，扣案裝海
洛因用之夾鍊袋壹個（內含海洛因殘渣，量微無法磅秤並與夾鍊
袋無法析離）沒收銷燬之，注射針筒及吸管各壹支均沒收；又連
續施用第二級毒品，累犯，處有期徒刑玖月。應執行有期徒刑壹
年捌月，扣案裝海洛因用之夾鍊袋壹個（內含海洛因殘渣，量微
無法磅秤並與夾鍊袋無法析離）沒收銷燬之，注射針筒及吸食器
各壹支均沒收。
    事  實
一、甲○○前因違反麻醉品管理條例及藥事法等案件，經本院判
    處有期徒刑5年2月、5月、4月，應執行有期徒刑5年8月確定
    ；又因違反藥事法案件，經臺灣新竹地方法院判處有期徒刑
    9月確定，上開2案接續執行，於民國88年7月21 日假釋出監
    ，91年2月27 日假釋期滿未經撤銷假釋，未執行之刑以已執
    行論，而視為執行完畢；又因竊盜案件，經臺灣基隆地方法
    院判處有期徒刑3月確定，於94年1月26日執行完畢。甲○○
    復因施用第1 級毒品案件，經臺灣基隆地方法院裁定送觀察
    勒戒後，認有繼續施用毒品之傾向，再經臺灣基隆地方法院
    裁定送強制戒治，於執行強制戒治6 個月後，經臺灣基隆戒
    治所評定其成效合格而無繼續執行之必要，而由臺灣基隆地
    方法院檢察署檢察官於93年10月22日，以93年度戒毒偵字第
    55號為不起訴處分確定，並於93年10月27日因免予執行釋放
    出所。詎其猶不知悔改，於強制戒治執行完畢後5 年內，復
    基於施用第1級毒品海洛因之概括犯意，於94年4月26日傍晚
    某時，在基隆市仁愛區仁愛市場公廁內；94年5月11日上午9
    時許，在基隆市○○區○○街100號底層，均以將第1級毒品
    海洛因加水注入注射針筒，再施打肌肉之方式，連續施用第
    1級毒品海洛因2次。另基於施用第2 級毒品安非他命之概括
    犯意，於94年4月24日上午某時，在基隆市○○區○○街100
    號底層；94年5月9日下午某時，同在上址，均以玻璃球製成
    之吸食器，連續施用第2級毒品安非他命2 次。嗣於94年4月
    27日上午5時50分許，在基隆市○○路137巷5 號旁公園為警
    查獲，並扣得其所有供施用第1 級毒品海洛因所使用之注射
    針筒1支；繼於同年5月11日下午5時40 分許，在基隆市○○
    區○○街100號底層為警查獲，並扣得其所有供施用第1級毒
    品海洛因用之吸管1 支。詎甲○○仍承續前開施用第一級毒
    品概括之犯意，續行在在基隆市○○區○○街100 號底層，
    以同上方式施用第1級毒品海洛因，最後一次於94年9月28日
    上午，在基隆市○○區○○街100 號底層施用。又承續前開
    施用第二級毒品之概括犯意，於94年8月3日凌晨零時15分為
    警採尿前之96小時內某時及94年9月30日下午1時30分為警查
    獲採尿前之96小時內某時，連續在在基隆市○○區○○街10
    0號底層，施用第2級毒品安非他命二次。其分別於94年8 月
    3日凌晨零時10分，為警在基隆市○○區○○街100號前查獲
    ，及94年9月30日下午1時30 分，在基隆市○○區○○街100
    號底層查獲，並扣得裝海洛因用之夾鍊袋1個(內含海洛因殘
    渣，量微無法磅秤並與夾鍊袋無法析離）；經警採集其尿液
    送驗結果，均呈安非他命類（安非他命、甲基安非他命）及
    鴉片類（嗎啡、可待因）之陽性反應。
二、案經基隆市警察局第一分局報請台灣基隆地方法院檢察署檢
    察官偵查起訴及移請併辦。
    理  由
一、上揭犯罪事實，關於起訴部分即94年5月11日上午9時以前施
    用海洛因及安非他命犯行部分，業據被告於原審審理中坦承
    不諱，自94年5月11日上午9時（不含該次)以後至94年9月28
    日上午施用海洛因犯行部分，亦據被告於警訊及偵查時供明
    （見94年度毒偵字第2670號偵查卷第10頁、34頁）。又被告
    為警查獲後所採集之尿液，經以氣相層析質譜儀法為確認檢
    驗後，呈安非他命類（安非他命、甲基安非他命）及鴉片類
    （嗎啡、可待因）之陽性反應。有台灣尖端先進生技醫藥股
    份有限公司濫用藥物檢驗報告2份(見94年度偵字第1771號偵
    查卷第47頁、94年度偵字第1976號偵查卷第45頁）、台灣檢
    驗科技股份有限公司濫用藥物檢驗報告2份(見94年度毒偵字
    第2729號偵查卷第12頁、本院卷）附卷可稽，並有被告坦承
    為其所有供施用第1 級毒品海洛因所使用之注射針筒及吸管
    各1支扣案可資佐證，以及裝海洛因用之夾鍊袋一個(內含海
    洛因殘渣，量微無法磅秤並與夾鍊袋無法析離）扣案可資佐
    證，該夾鍊袋經檢驗結果，確呈嗎啡海洛因反應，量微無法
    磅秤，亦有台北市政府警察局大安分局毒品初步檢驗報告書
    一份、照片一張在卷可按（見94年度毒偵字第2670號偵查卷
    第23頁、18頁），查依上開檢驗報告書記載，其檢驗方法係
    採用酵素免疫分析法篩驗，再以精密之氣相層析質譜儀分析
    法加以確認。查氣相層析質譜儀乃目前就藥物篩檢結果必須
    進一步確認時所最常採用之確認方法，因此在良好的操作條
    件之下，以氣相層析質譜儀作藥物及其代謝物之定性及定量
    分析，幾乎不會有偽陽性反應，是上開檢驗報告應可採認。
    又甲基安非他命經口服投與後約百分之七十於二十四小時內
    自尿中排出，約百分之九十於九十六小時內自尿中排出，由
    於目前國內尿液中甲基安非他命之檢驗僅為鑑定其是否呈陽
    性反應尚未定其含量，且甲基安非他命成分之檢出與其投與
    方式、投與量、個人體質、採尿時間與檢測儀器之精密度等
    諸多因素有關，因此僅憑尿液中呈安非他命陽性反應，並無
    法確實推算吸食時間距採集時間之長短，惟依上述資料推斷
    ，最長可能不會超過四日等情，有行政院衛生署藥物食品檢
    驗局八十一年二月八日（八一）藥檢壹字第○○一一五六號
    函在卷可參。足證被告確有施用第一級毒品海洛因及第二級
    毒品安非他命之行為。被告就施用安非他命部分，雖坦承94
    年5月9日下午以前施用安非他命犯行，惟於併辦卷警訊及偵
    查時否認該日以後有施用安非他命之犯行，然依其於94 年8
    月3日凌晨零時15分為警採尿及94年9月30日下午1時30 分為
    警採尿送驗以精密之氣相層析質譜儀分析法加以確認結果均
    呈安非他命類（安非他命、甲基安非他命）反應，顯見其於
    上開採尿前之96小時內某時確有施用安非他命，所辯並無施
    用安非他命云云，核不足採，其犯行業堪認定。
二、按海洛因、安非他命分係毒品危害防制條例第2條第2 項第1
    款、第2款所定之第1級毒品、第2 級毒品，被告予以施用，
    核其所為，係犯毒品危害防制條例第10條第1項、第2項之施
    用第1級、第2級毒品罪。又被告因施用而持有第1 級毒品海
    洛因、第2級毒品安非他命，其持有第1級毒品與第2 級毒品
    之低度行為應為施用第1級毒品與第2級毒品之高度行為所吸
    收，不另論罪。其分別連續施用第1級毒品海洛因、第2級毒
    品安非他命2 次，均時間緊接，且各觸犯構成要件相同之罪
    名，顯均係基於概括犯意為之，均為連續犯，應各論以1 罪
    ，並均依法加重其刑。所犯上開2 罪，犯意各別，行為不同
    ，應予分論併罰。又其前曾受如犯罪事實欄所載有期徒刑之
    執行完畢，於5 年內，再犯本件有期徒刑以上之罪，為累犯
    ，應就其所犯上開2罪，分別遞加重其刑。關於併辦之94年5
    月11日上午9時許至94年9月28 日上午施用海洛因及於94年8
    月3日凌晨零時15分為警採尿前之96小時內某時及94年9月30
    日下午1時30分為警查獲採尿前之96 小時內某時，連續施用
    第2級毒品安非他命2次部分，雖未經起訴，惟因與起訴部分
    者既具有連續犯之關係，為裁判上一罪關係，基於審判不可
    分之原則，應為起訴效力所及，既經檢察官移請併辦，本院
    自得併予審理。
三、原審認被告罪證明確，予以論罪科刑，固非無見，惟查關於
    檢察官移請併辦之94年5 月11日上午9時許至94年9月28日上
    午施用海洛因及於94年8 月3日凌晨零時15 分為警採尿前之
    96小時內某時及94年9月30 日下午1時30 分為警查獲採尿前
    之96小時內某時，連續施用第2級毒品安非他命2次部分，雖
    未經起訴，惟因與起訴部分者既具有連續犯關係，為裁判上
    一罪關係，基於審判不可分之原則，應為起訴效力所及，既
    經檢察官移請併辦，自得併予審理，原判決未及審理，自有
    未洽，被告一再施用第一級及第二級毒品，戕害身心，處刑
    自不宜寬縱，其提起上訴請求輕判，上訴固無理由，惟因原
    判決既有未當，爰由本院撤銷改判。並審酌被告犯罪之動機
    、曾有施用毒品前科仍不思悔改，一再施用毒品，惟犯罪後
    坦承犯行、態度良好，且所犯施用毒品行為係戕害自己身心
    健康，尚未危及他人等一切情狀，分別就施用第一級毒品部
    分，處有期徒刑1年，施用第二級毒品部分，處有期徒刑9月
    ，應執行有期徒刑1年8月。扣案之裝海洛因用之夾鍊袋1 個
    （內含海洛因殘渣，量微無法磅秤並與夾鍊袋無法析離），
    應依毒品危害防制條例第18條第1 項之規定沒收銷燬之，注
    射針筒及吸管各1支，均係被告所有，供施用第1級毒品海洛
    因之用，經被告供認不諱，均依法宣告沒收。
四、起訴書認被告自94年3月12日起至同年5月7 日某時止，連續
    施用第1級毒品海洛因；自94年4月27日上午7時10 分許至同
    年5月11日晚間8時許，連續施用第2 級毒品安非他命云云，
    然此部分除被告於原審自白施用第1級、第2級毒品之時間，
    有上揭驗尿報告可佐外，其餘被告自白施用之時間，查無補
    強證據足以為憑，揆諸上開規定，自難以被告之自白，認定
    被告連續施用毒品之犯行，惟被告其餘自白施用第1級、第2
    級毒品部分，與前開論罪科刑部分，公訴人認有連續犯裁判
    上一罪關係，爰不另為無罪之諭知。
五、被告經合法傳喚，無正當理由不到庭，爰不待其陳述逕行判
    決。
六、據上論斷，應依刑事訴訟法第369條第1 項前段、第371條、
    第364條、第299條第1項前段，毒品危害防制條例第10條第1
    項、第2項、第18條第1項、第23條第2 項，刑法第11條前段
    、第56條、第47 條、第51條第5款、第38條第1項第2款，判
    決如主文。
本案經檢察官劉靜婉到庭執行職務。
中　　華　　民　　國　　94　　年　　12　　月　　15　　日
　　　　　　　　　刑事第十庭    審判長法　官  陳正雄
　　　　　　　　　　　　　　　　　　  法　官  許宗和
　　　　　　　　　　　　　　　　　　  法　官  許錦印
以上正本證明與原本無異。
施用第一級毒品部分如不服本判決應於收受送達後十日內向本院
提出上訴書狀，其未敘述上訴之理由者並得於提起上訴後十日內
向本院補提理由書（均須按他造當事人之人數附繕本）。
其餘不得上訴。
                                      書記官  楊妙恩
中　　華　　民　　國　　94　　年　　12　　月　　21　　日
附錄本案論罪科刑法條全文：
毒品危害防制條例第10條：
施用第1級毒品者，處6月以上5 年以下有期徒刑。
施用第2級毒品者，處3年以下有期徒刑。
